臺灣雲林地方法院民事裁定　　　　　　 100年度財管字第13號
聲　請　人　塗永忠
　　　　　　王緞
關　係　人　廖火生
上列聲請人聲請為被繼承人廖同寶選任遺產管理人事件，本院裁
定如下：
    主  文
選任廖火生為被繼承人廖同寶（男、民國○○年○○月○○日生、國民
身分證統一編號：Ｚ000000000號、生前最後住所：住雲林縣虎尾
鎮○○里○○鄰○○路236 號3 樓、於民國99年03月15日死亡）之
遺產管理人。
准對被繼承人廖同寶之繼承人為承認繼承之公示催告。
被繼承人廖同寶之繼承人，應自前項公示催告最後登載新聞紙之
日起六個月內承認繼承，上述期限屆滿，無繼承人承認繼承時，
被繼承人廖同寶之遺產，於清償債權，並交付遺贈物後，如有剩
餘即歸屬國庫。
聲請程序費用新臺幣壹仟元由被繼承人廖同寶之遺產負擔。
    理  由
一、本件聲請意旨略以：被繼承人廖同寶生前受僱於九茂企業社
    ，擔任大貨車駕駛職務，嗣於民國（下同）98年08月01日下
    午16時40分許，駕駛營業大貨車，沿彰化縣彰化市東外環北
    上車道往臺中方向行駛，途經該路段3.5 公里處時，因上開
    營業大貨車煞車失靈，失控追撞前方由聲請人塗永忠所駕駛
    、搭載聲請人王緞之自用小客車，致聲請人塗永忠受有頸部
    挫傷之傷害，聲請人王緞受有胸壁挫傷之傷害，而聲請人塗
    永忠所有之自用小客車則嚴重毀損，是聲請人等因被繼承人
    廖同寶之過失受有傷害，得依民法第184 條第1 項前段、第
    193 條第1 項、第195 條第1 項前段之規定，向被繼承人廖
    同寶請求負損害賠償責任；然被繼承人廖同寶於99年03月15
    日死亡，其繼承人均已於期間內聲明拋棄繼承，而其親屬會
    議亦未於一個月內選定遺產管理人，致聲請人對其遺產無法
    行使權利。惟法院得依利害關係人之聲請，就財產之管理，
    為其選任管理人，茲提出診斷證明書（乙種）、旺旺友聯產
    物保險股份有限公司強制汽車責任保險費收據、銘翃汽車估
    價單、臺灣臺中地方法院檢察署檢察官99年度調偵字第131
    號不起訴處分書、本院99年09月20日、99年04月07日雲院恭
    家司喜決99司繼字第223 號函、99年07月21日雲院恭家司喜
    決99司繼字第458 號函、99年07月29日雲院恭家司喜決99司
    繼字第463 號函、戶籍謄本、財政部臺灣省中區國稅財產歸
    屬資料清單等件影本為證，請求選任被繼承人之配偶李佩珍
    為被繼承人廖同寶之遺產管理人，因其為被繼承人廖同寶之
    妻，並與被繼承人廖同寶同住，對於被繼承人廖同寶生前之
    財產及債權債務，應較他人知之甚詳，故由其擔任被繼承人
    廖同寶之遺產管理人，應屬妥適等語。
二、按繼承開始時，繼承人之有無不明，而無親屬會議或親屬會
    議未於一個月內選定遺產管理人者，利害關係人或檢察官得
    聲請法院選任遺產管理人，並由法院依公示催告程序，定六
    個月以上之期限，公告繼承人，命其於期限內承認繼承；又
    被繼承人之所有繼承人均拋棄其繼承權者，亦準用關於無人
    承認繼承之規定，民法第1177條、第1178條第2 項、第1176
    條第6 項分別定有明文。
三、經查，本件聲請人主張之上開事實，業據其提出診斷證明書
    （乙種）、旺旺友聯產物保險股份有限公司強制汽車責任保
    險費收據、銘翃汽車估價單、臺灣臺中地方法院檢察署檢察
    官99年度調偵字第131 號不起訴處分書、本院99年09月20日
    、99年04月07日雲院恭家司喜決99司繼字第223 號函、99年
    07月21日雲院恭家司喜決99司繼字第458 號函、99年07月29
    日雲院恭家司喜決99司繼字第463 號函、戶籍謄本、財政部
    臺灣省中區國稅財產歸屬資料清單等件影本為證，復經本院
    依職權調取99年度司繼字第223 、458 、463 號聲明拋棄繼
    承事件卷宗核閱無訛，堪信為真實。從而，聲請人以債權人
    之利害關係人身分聲請指定被繼承人廖同寶之遺產管理人，
    核與首揭規定尚無不合。
四、次按，被繼承人廖同寶所遺遺產中未辦保存登記建物目前由
    其家屬即胞兄廖火生占有使用中，另車牌號碼5M-1861 號、
    QG -5407號、NC-4658 號三部車輛則占有使用人不明，有聲
    請人提出之陳報狀乙紙在卷可按。本院審酌關係人廖火生與
    被繼承人之配偶李佩珍雖均已拋棄繼承權，惟擔任遺產管理
    人與拋棄繼承權乃屬不同之層面，不容混為一談，尚難認為
    拋棄繼承者即不適宜擔任遺產管理人。又關係人廖火生與被
    繼承人之配偶李佩珍經通知後均未到庭或具狀就擔任遺產管
    理人一職表示意見，本院審酌被繼承人所遺之上開遺產，動
    產即汽車部分現占有使用人不明，不動產即未辦保存登記建
    物之實際占有使用人為關係人廖火生，且其亦設籍、居住於
    該處所，有戶籍謄本、財產歸屬資料清單、聲請人之陳報狀
    、關係人廖火生之拋棄繼承聲明狀可按，是由關係人廖火生
    管理被繼承人廖同寶之遺產尚無不便，且因其居住於該處，
    對該遺產應知之甚稔，應能對被繼承人廖同寶之遺產盡善良
    管理人之責。執此，本院認為由關係人廖火生擔任被繼承人
    廖同寶之遺產管理人較之被繼承人廖同寶之配偶李佩珍更為
    妥適，爰裁定如主文第1 項所示，並依法為承認繼承之公示
    催告。
五、末按，民法第1185條規定：第1178條所定之期限屆滿，無繼
    承人承認繼承時，其遺產於清償債權，並交付遺贈物後，如
    有賸餘，歸屬國庫，附此敘明。
六、依非訟事件法第157條，裁定如主文。
中    華    民    國  100     年    6     月    15    日
                    家事法庭  法  官    潘雅惠
以上正本係照原本作成。
如對本裁定抗告須於裁定送達後10日內向本院提出抗告狀，並應
繳納抗告費新臺幣1,000元。
中    華    民    國  100     年    6     月    15    日
                              書記官    陳美華